最高法院刑事判決　　　　　　　　　　　　　　　　八十六年度台上字第四七三號
　　上訴人　甲○○
右上訴人因違反稅捐稽徵法案件，不服台灣高等法院高雄分院中華民國八十五年二月
八日第二審判決（八十四年度上訴字第二五七○號，起訴案號：台灣高雄地方法院檢
察署八十三年度偵字第一八七二○號），提起上訴，本院判決如左：
    主  文
原判決關於公司負責人為納稅義務人，以不正當方法逃漏稅捐部分均撤銷，發回台灣
高等法院高雄分院。
其他上訴駁回。
    理  由
一發回部分：
本件原判決認定上訴人甲○○曾犯偽造有價證券罪，經台灣高等法院判處有期徒刑貳
年陸月確定，嗣經減刑為有期徒刑壹年月，並於民國七十八年六月二十一日執行完
畢，仍不知悔改，復於七十八年九月間某日，在高雄市新興區○○○路七十五號虛偽
設立聯晟實業有限公司（下稱聯晟公司）並任負責人。甲○○明知聯晟公司並無進貨
之事實，自七十八年九月起至七十九年六月止，在聯晟公司共取得進項發票八○○張
，金額共新台幣（下同）二三七、二九三、七六二元，其中取自虛設行號龍昌電機行
（下稱龍昌行）八五八、五九五元，堡昇行一一、六九○、六二四元，虛設公司宏佶
工程股份有限公司（下稱宏佶公司）二、四○九、○○○元，幸夫五金企業股份有限
公司（下稱幸夫公司）九八、○○○、○○○元，計自虛設行號（及公司）取得共計
一一二、九五八、二一九元虛偽不實之統一發票，作為聯晟公司會計上之進項憑證，
並據此扣抵聯晟公司營業稅共計五、六四七、九一一元而逃漏稅捐等情，因而撤銷第
一審判決，改判甲○○公司負責人為納稅義務人，以不正當方法逃漏稅捐，累犯共四
罪刑，固非無見。
惟查科刑判決，對於犯罪事實，必須詳加認定，而後於理由內明其認定犯罪事實所
憑之證據，及認定之理由，方足以資論罪科刑。其所載事實理由與其所宣告之主文，
尤必相互一致，若僅於理由內明其有犯罪之證據，而事實欄內並未認定，則理由失
其依據，僅於主文內宣告其罪刑，而事實理由均未記載，則主文失其根據，均與法定
程式不符，其判決即難謂非違法。本件原判決主文雖論上訴人甲○○以四個公司負責
人為納稅義務人，以不正當方法逃漏稅捐罪，均累犯，分別量處有期徒刑月、捌月
、肆月及壹年貳月，但依其前開認定之事實，上訴人取自虛設行號龍昌行、保昇行及
虛設公司宏佶公司、幸夫公司虛偽不實之統一發票金額分別為八五八、五九五元、一
一、六九○、六二四元、二、四○九、○○○元、九八、○○○、○○○元，共計為
一一二、九五八、二一九元。統一發票之張數並未認定，已與所稱：「共取得進項發
票八○○張、金額共二三七、二九三、七六二元」顯不相符。而自上開四家虛設行號
與公司共取得一一二、九五八、二一九元虛偽不實之統一發票，作為聯晟公司會計上
之進項憑證，並據此扣抵聯晟公司營業稅共計五、六四七、九一一元而逃漏稅捐云云
。如果無訛，則前列「共取得進項發票八○○張金額共二三七、二九三、七六二元」
部分或此二三七、二九三、七六二元與上開已計算課稅一一二、九五八、二一九元相
差部分有無逃漏營業稅﹖又上訴人自上開四家虛設行號及公司所取得虛偽不實之統一
發票既分別論處上訴人四個「公司負責人為納稅義務人，以不正當方法逃漏稅捐」罪
，刑期又有高低，則該四家行號與公司分別各逃漏稅捐若干﹖均未明確認定，詳加記
載，已有未合；且其理由中對認定上訴人有前開犯罪之事實，僅載稱：「據高雄市稅
捐稽徵處八十三年九月十四日高市稽核字第五八○五一號刑事案件移送書陳明甚詳，
並有桃鳴專案查緝涉嫌虛設行號相關資料表、聯晟公司專案申請調檔統一發票查核清
單影本各一份附卷」等語。對上訴人每次所逃漏稅捐之金額，均未說明其計算之方法
與所憑之具體證據及認定之理由，依首揭說明，原判決自難謂於法無違。上訴人上訴
意旨，指摘原判決此部分不當，尚非全無理由，應認原判決此部分有撤銷發回之原因
。
二駁回部分：
按刑事訴訟法第三百七十六條所列各罪之案件，經第二審判決者，不得上訴於第三審
法院，法有明文。本件上訴人甲○○因違反稅捐稽徵法案件其所犯幫助逃漏稅捐部分
，原審係依稅捐稽徵法第四十三條第一項及刑法第二百十六條、第二百十五條論處罪
刑，核屬刑事訴訟法第三百七十六條第一款之案件。依首開說明，既經第二審判決，
自不得上訴於第三審法院，上訴人竟復一併提起上訴，顯為法所不許，此部分上訴，
自應駁回。
據上論結，應依刑事訴訟法第三百九十七條、第四百零一條、第三百九十五條前段，
判決如主文。
中      華      民      國    八十六    年      一      月     三十     日
                              最高法院刑事第三庭
                                  審判長法官  蔡  詩  文
                                        法官  張  吉  賓
                                        法官  莊  登  照
                                        法官  洪  明  輝
                                        法官  蔡  清  遊
      右正本證明與原本無異
                                              書  記  官
中      華      民      國    八十六    年      二      月     十四     日
